【裁判字號】    99,台上,4068
【裁判日期】    990630
【裁判案由】    違反毒品危害防制條例
【裁判全文】
最高法院刑事判決            九十九年度台上字第四０六八號
上  訴  人  甲○○
選任辯護人  廖志堯律師
上  訴  人  乙○○
選任辯護人  王德凱律師
上列上訴人等因違反毒品危害防制條例案件，不服台灣高等法院
台中分院中華民國九十八年十月二十一日第二審更審判決（九十
八年度上重更(三)字第三０號，起訴案號：台灣台中地方法院檢察
署九十五年度偵字第五七八七、五七八八、六七七二、九六一九
號），提起上訴，本院判決如下：
    主  文
原判決關於乙○○運輸第一級毒品及甲○○之罪刑部分均撤銷。
乙○○共同運輸第一級毒品，累犯，處無期徒刑，褫奪公權終身
。扣案如附表一編號1之海洛因、編號2之甲基安非他命，附表四
編號1及編號2之甲基安非他命，均沒收銷燬之；附表一編號1 之
海洛因空包裝、編號2之甲基安非他命包裝塑膠袋、編號3之鋼瓶
貳支、編號5 之0000-000000、0000-000000號行動電話貳支（均
含其內之SIM 卡）、編號6之0000-000000號行動電話壹支（含其
內SIM 卡），附表四編號1、2之甲基安非他命包裝塑膠袋，均沒
收；運輸第二級毒品所得新台幣伍萬元沒收之，如全部或一部不
能沒收時，以其財產抵償之。
甲○○共同連續運輸第一級毒品，處無期徒刑，褫奪公權終身。
扣案如附表一編號1之海洛因、編號2之甲基安非他命，附表二編
號8之海洛因、附表三編號5之海洛因，均沒收銷燬之；附表一編
號4之自用小客車壹輛、編號1之海洛因空包裝、編號2 之甲基安
非他命包裝塑膠袋、編號3 之鋼瓶貳支、編號5之0000-000000號
行動電話壹支（含其內之SIM卡）、編號6 之0000-000000號行動
電話壹支（含其內SIM 卡），附表二編號1之麻布袋壹個、編號7
之鋼瓶肆支、編號8之海洛因空包裝、編號9之海洛因包裝紙張
、編號10之機械零件壹箱，附表三編號1之機械零件拾包、編號2
之鋼瓶壹支、編號3之包裝紙箱（含鐵架）壹個、編號5之海洛因
空包裝，均沒收。
    理  由
本件原判決認定：一、上訴人乙○○前於民國八十七年間因妨害
自由等罪案件，經法院判處應執行有期徒刑三年八月確定，於九
十一年二月四日假釋期滿執行完畢。其竟意圖營利，與綽號「空
仔」、「蚊子」等二名不詳姓名之成年男子，基於共同運輸第二
級毒品甲基安非他命之概括犯意聯絡，於九十五年二月間，由乙
○○以每次新台幣（下同）二至三萬元不等及免費獲得施用甲基
安非他命之代價，依「空仔」指示，連續三次，一次在台中市○
○路與文心路口處（此次收受約三公斤之甲基安非他命）及另二
次在市區不詳處所（此二次所運輸之重量不詳），自上開綽號「
蚊子」之人及不詳成年人處收受甲基安非他命後，運輸至其在台
中市南屯區○○○街九號三樓之二十九及同街十一號十一樓之二
十三承租處藏放，俟日後「空仔」返台時，乙○○再將上開甲基
安非他命運往台中市○○路與大墩路上之麥當勞等處交予「空仔
」，而連續運輸甲基安非他命；乙○○並由綽號「空仔」、「蚊
子」二人處獲得合計五萬元運輸甲基安非他命之代價（此部分事
實，下稱事實一）。二、上訴人甲○○知悉綽號「土豆」之不詳
姓名成年男子專門在中國大陸地區以鋼瓶藏毒再以快遞方式寄返
台灣地區，仍與該綽號「土豆」者共同基於走私、運輸管制進口
物品之第一級毒品海洛因之概括犯意聯絡，先於九十五年二月二
十五日，依「土豆」指示，與「土豆」之表妹、冒稱「邱千倚」
、並持有「邱千倚」失竊之身分證之不詳姓名成年女子（冒名部
分尚無證據足認甲○○知情），先以「邱千倚」名義，向不知情
之楊荔梅承租位於台北縣樹林市○○街四十三巷十七號一樓房屋
使用。「土豆」即於同年三月二日（原判決誤載為同月二十五日
），在大陸地區將內藏海洛因之小型鋼瓶四支，交由不知情之「
安速達通運有限公司」人員運送，於同年三月四日送抵台灣，同
年三月五日完成報關手續，再由「飛羚國際有限公司」不知情之
送貨人員於同年三月六日運至上開甲○○與「土豆」之表妹所承
租之處所，由管理員簽收後交由甲○○收受，嗣甲○○再轉寄放
在綽號「西瓜」之不詳姓名成年男子之處所。甲○○隨即於翌（
七）日前往大陸地區找「土豆」該男子，同年三月十日返台；「
土豆」該男子復於同年三月十日再度由大陸地區，依與甲○○規
劃之寄送方式，利用不知情之「亞瑟仕通運有限公司（下稱亞瑟
仕公司）」，以快遞方式寄送，而走私運輸內藏海洛因之大型鋼
瓶一支送到上開甲○○與「土豆」表妹之承租處，收貨人亦載為
「邱千倚」，以俟甲○○日後得以收取，然因該處所適無人簽收
，送貨之「亞瑟仕公司」人員即先將該貨物送回台北縣泰山鄉○
○○路三六一之五號「亞瑟仕公司」營業處暫放，待日後再為送
達（此部分事實，下稱事實二）。三、甲○○於同年三月七日前
往大陸地區找「土豆」，明知王光成（業經第一審判處罪刑確定
）返台，係要幫「土豆」或所指定之人開啟內裝毒品鋼瓶之「技
術人員」，竟亦基於運輸海洛因之概括犯意，應「土豆」該男子
之要求而同意與王光成一同返台，於同年三月十日十八時二十分
許，王光成與甲○○一同自澳門搭機，同日十九時五十分許抵台
，甲○○即以其所有停置桃園機場停車場之車牌CN-7887號BMW自
用小客車（已扣案）搭載王光成，同日二十一時許，「土豆」以
大陸手機聯絡甲○○要其將先前所收受之郵寄物品（即上開四個
小型鋼瓶）帶到，並搭載王光成一同南下至台中市與乙○○會合
。甲○○即先聯絡綽號「西瓜」該男子，由「西瓜」在台北地區
交予甲○○一個裝有二包白粉（起訴書誤認係海洛因）之紅色塑
膠袋（另置放在甲○○背包內）、一個麻布袋及裝有四支小型鋼
瓶（鋼瓶均內藏海洛因）之紙箱，甲○○取得上開物品後，即駕
車搭載王光成，運輸上開物品（含海洛因）南下，並依「土豆」
之指示聯繫乙○○相約會合。而乙○○另於同年三月十日前某日
，在不詳時地（非亞曼尼汽車旅館），以不詳原因（無證據足認
乙○○有支付代價而販入），由不詳之人交付其內裝海洛因及甲
基安非他命（起訴書誤為安非他命）之大型鋼瓶二支，旋於同年
三月十日下午即接獲「空仔」自大陸地區打來之電話，要求乙○
○先借妥車床俾供前來之「技術人員」開啟鋼瓶，乙○○除與「
空仔」共同基於販賣海洛因之概括犯意聯絡外，亦與「空仔」、
「土豆」及甲○○共同基於運輸海洛因及甲基安非他命之犯意，
找人商借車床，惟因時間緊促而未果。當日晚間二十一時四十七
分，甲○○以0000-000000號行動電話（已扣案）與乙○○之000
0-000000號（已扣案）行動電話連繫，甲○○電話中除告知將南
下台中及約定會合地點外，更要乙○○將上開大型鋼瓶二支載往
約定地點開啟（此即甲○○電話中向乙○○所說：「小的你沒有
帶上來你怎麼開啊，你東西都要帶來開啊」。乙○○回答：「都
要喔」。甲○○說：「對啊」），乙○○即駕駛其兄林政德（不
知情）所有之車牌ZY-7423 號賓士自用小客車，將上揭藏置海洛
因及甲基安非他命之大型鋼瓶二支，依約運往台中市○○○路○
段二五八號之「亞曼尼汽車旅館」一０五室，於同年三月十一日
凌晨零時一分入房（休息），並將該小客車停於一０五室一樓。
乙○○在前往「亞曼尼汽車旅館」前，並以其0000-000000、000
0-000000號（均已扣案）行動電話，連續多次與不詳姓名之成年
男子、女子等人連繫販賣海洛因事宜，乙○○在電話中並告知欲
購買毒品者稍晚即有毒品可供交易，而著手於販賣海洛因之行為
。於同年三月十一日凌晨零時二十七分許，甲○○搭載王光成進
入「亞曼尼汽車旅館」，車停一０五室前，因旅館人員表示該處
不可停車，即由乙○○付費另訂一０七室（住宿），並由甲○○
將CN-7887 號小客車停於一０七室一樓。甲○○、王光成二人下
車前往一０五室找乙○○。適因乙○○右手受傷，遂請甲○○及
王光成二人自其停於一０五室一樓之ZY-7423 號小客車後車廂內
取出上開二支大型鋼瓶至一０五室二樓內，因未借得車床，遂由
王光成以乙○○所攜之鐵槌一支（不詳之人所有，未扣案）敲擊
開啟上開二支大型鋼瓶，取出其內之海洛因及甲基安非他命（詳
如原判決附表〈下稱附表〉一編號1、2所示），交乙○○確認後
，由乙○○將上開毒品放置在一０五室二樓床下（此部分事實，
下稱事實三）。四、嗣因警方偵辦另一販毒集團，經通訊監察獲
悉乙○○等人上開犯行，報由檢察官指揮偵辦到場搜索查獲：(一)
、於同年三月十一日凌晨一時三十分許，當場在「亞曼尼汽車旅
館」一０五室二樓內查扣如附表一（自用小客車除外）所示，與
事實二、三相關之物品。(二)、同年三月十二日上午十時十分許，
警方據甲○○供述而在上揭汽車旅館一０七室一樓甲○○之CN-7
887 號小客車內扣得如附表二編號7-10所示之物品（另附表二編
號1-6 之物品，係於同年三月十一日查獲後即已查扣）。嗣因上
揭如附表二編號1-6 所示之麻布袋（上有條碼）、「邱千倚」之
證件及租賃契約書等資料，經委請內政部警政署航空警察局（下
稱航空警察局）比對結果，發現與同年三月十日上午三時許透過
航空貨運快遞之鋼圓柱容器物品相符（收件人同為「邱千倚」，
收件地址同為上開承租地址即台北縣樹林市○○街四十七巷十七
號一樓），經警前往台北縣泰山鄉○○○路三六一之五號「亞瑟
仕公司」追查，當場扣得如附表三所示之內裝毒品之大型鋼瓶一
支等物。而由甲○○之CN-7887 號小客車內取出之小型鋼瓶四支
，與在「亞瑟仕公司」扣得之大型鋼瓶一支，經以車床開啟後，
計查獲海洛因六包，合計驗餘淨重1813.21公克（空包裝總重85.
31公克，純度67.60%，純質淨重1225.73 公克）。(三)、同年三月
十一日清晨四時三十分及五十分許，經警至乙○○所承租之台中
市南屯區○○○街九號三樓之二十九及同街十一號十一樓之二十
三房屋搜索，分別扣得如附表四所示，與事實一相關之物品等情
。係以：一、上開事實一部分，業據乙○○於警詢及偵查中供承
：台中市南屯區○○○街九號三樓之二十九房屋及同街十一號十
一樓之二十三房屋均係伊承租，且係由伊自外向他人接運甲基安
非他命後運輸至該二址藏放等情；並於偵查中陳稱：「（問：你
幫忙接毒品有何好處？）之前『蚊子』來拿走一次毒品，重量約
一公斤，就會給我二、三萬元」、「（問：你台中租屋處扣得多
少毒品？）六公斤安非他命，都是一位『李忠政』（即『空仔』
的，我有將『李忠政』的名字寫在我皮夾上」、「（問：你幫他
們取得毒品，送到一定地方，看他們給你多少好處，你就拿多少
？）是。從以前到現在，共給我二、三次，金額約五、六萬元」
、「（問：蚊子與李忠政住何處？）我只知道蚊子住何處」、「
（問：以上二人是你上手？）就是他們寄放我那邊的，請求轉為
污點證人，指證出上游，減輕刑責」等語。核與證人即台中縣警
察局豐原分局刑事小隊長蔡漢成於第一審證述查獲乙○○運輸毒
品經過之情節相符。並有扣案如附表四所示之物、查獲現場照片
、乙○○付房租之憑單，及內政部警政署刑事警察局（下稱刑事
警察局）鑑定書可稽，犯行堪以認定。二、上開事實二部分，由
證人邱千倚及台北縣樹林市○○街四十七巷十七號一樓房屋屋主
楊荔梅於警詢所供述情節，可知確有人冒「邱千倚」之名義，與
甲○○一同向屋主楊荔梅承租上揭房屋。證人即同案被告王光成
於警詢、偵查及第一審並證稱：甲○○當時是先以電話聯絡「西
瓜」後，再取得放置於其所有自用小客車後行李廂之物品（含四
支裝有海洛因之鋼瓶）等情。又依飛羚國際有限公司陳報狀檢送
寄往「台北縣樹林市○○街四十三巷十七號一樓邱千倚」之編號
0000000 號快遞單其收件日期為九十五年三月二日（見原審上訴
卷第二宗第一０八至一０九頁）。另從甲○○所駕駛CN-7887 號
BMW 小客車內查獲之國際航空快遞包裝相關證物，顯示該批貨提
單號碼為000-00000000號（見偵字第五七八八號卷第九十三、九
十五頁），復依該提單號碼為000-00000000號之進口快遞貨物簡
易申報單可知，該批貨物進口日期為同年三月四日、報關日期為
同年三月五日，係由澳門航空編號1336號班機（NX1336）載運（
見偵字第六七七二號卷第一八六頁）。甲○○亦自承：其上開停
放在亞曼尼汽車旅館一０七室之車號CN-7887 號自用小客車上所
置放之物，是同年三月六日「花生」（按與「土豆」之台語同音
）從大陸直接寄到台北縣樹林市○○街四十三巷十七號一樓，請
其去幫他把那些東西收起來等語（見偵字第五七八七號卷第九頁
）；再佐以甲○○復有該處之門禁磁卡、鑰匙以及邱千倚之身分
證、私章，可見甲○○確可主控收受「土豆」寄至上址之物品。
「土豆」者自大陸地區，利用不知情之安速達通運有限公司人員
，於同年三月二日收件運送，同月四日抵達台灣，於同月五日完
成報關手續，交由不知情之飛羚國際有限公司人員於同月六日將
該批內藏海洛因之鋼瓶四支運輸至上開租屋處所，由知情之甲○
○輾轉收受無訛。此外，復有甲○○自用小客車後車廂內所置放
物品之照片附卷，及如附表二所示之物扣案可佐。而附表二編號
8所示四包海洛因，連同後述附表三編號5所示海洛因二包，一併
送法務部調查局（下稱調查局）鑑定結果，經標示為HR（＋）者
，均含第一級毒品海洛因成分，此亦有調查局鑑定通知書附卷可
稽，此部分事證明確。另有關在「亞瑟仕公司」所查扣如附表三
所示之物品，係檢警人員於搜索亞曼尼汽車旅館並查扣相關證物
後，委請航空警察局安檢組比對查扣物「麻布袋」之海關編號，
發現與同案查扣物「鋼圓柱容器」之物品於九十五年三月十一日
上午三時許，透過中華航空貨運快遞入境，經報請指揮偵辦之檢
察官後，認為本案以相同「鋼圓柱容器」偽裝夾藏毒品入境可能
性極高，且該貨物收件人為邱千倚，收件住址為台北縣樹林市○
○街四十七巷十七號一樓，與同案涉嫌人甲○○車內置有「邱千
倚」之身分證、印章及租賃契約（租賃處所：台北縣樹林市○○
街四十七巷十七號一樓）相符，遂於同日十八時許，在檢察官指
揮下，對尚置放於亞瑟仕公司之該批貨物，會同亞瑟仕公司經理
蘇鈴雅進行搜索，於查扣之「鋼圓柱容器」內查獲海洛因（毛重
約）一千一百公克及毒品相關事證一批，有逕行搜索結果報告書
附卷可稽，且經證人蔡漢成小隊長及亞瑟仕公司經理蘇鈴雅、司
機簡伯修證明屬實。由甲○○上揭所自承情節觀之，顯然台北縣
樹林市○○街四十七巷十七號一樓該處是作為「土豆」自大陸寄
物品至台灣地區之郵寄地址；而扣案之送貨單確實記載寄件人為
「黃江新橋工業區吳小芳」，收件人為「台北縣樹林市○○街四
十三巷十七號一樓邱千倚」，有該送貨單在卷可憑。甲○○復承
認：同年三月十日當天本來「土豆」亦有要一起回來，後來臨時
有事而不回來等語，此亦與王光成所述相符。顯然「土豆」於同
年三月十日當天即知甲○○要返台，而該貨物又正巧係於同年三
月十日自大陸東莞寄出，於同年三月十一日抵台，與甲○○之返
台時間相符，實堪信該物品亦確係「土豆」寄至上址予甲○○收
受無訛。此外，復有在亞瑟仕公司所查扣如附表三所示之物可佐
。其中附表三編號5 之海洛因二包，均含第一級毒品海洛因成分
，已說明如上，此部分犯行亦堪認定。三、上開事實三部分，除
據同案被告王光成證述：與甲○○自乙○○所駕駛之賓士車取出
上開二支大型鋼瓶，伊並以乙○○所攜帶鐵槌敲擊鋼瓶取出海洛
因及甲基安非他命等情屬實外；甲○○於原審上訴審亦供承：「
（辯護人張居德律師問：當天晚上你為何會到台中市的亞曼尼汽
車旅館？）那是土豆叫我去找乙○○的」等語，於原審更一審審
理時具結證稱：「當初鋼瓶拿來時，是在亞曼尼汽車旅館，從賓
士車上搬上去的，當時蓋子是完全鎖緊的，蓋子與四周是齊平的
，而且上面還抹油，王光成開啟時，是用壹條布蓋在瓶上，並用
榔頭敲打鋼瓶的四周，再用手壓住蓋子以反時針方向旋轉開啟。
」等情。原審更一審當庭勘驗扣案大型鋼瓶時，亦發現其中二支
外面抹有（殘留）黃色之油屬實。又0000-000000、0000-000000
號行動電話均係乙○○所有及使用；0000-000000 號行動電話則
係甲○○所有，分據其等供明在卷。而乙○○之上開行動電話早
經檢警實施通訊監察，其中於九十五年三月十日下午，乙○○即
以該行動電話與他人密切連繫，要向他人借用車床，且稱是晚上
要使用等語；另於當日二十一時四十七分許，甲○○即以其0000
-000000號行動電話與乙○○上開0000-000000號行動電話聯繫，
告知將前往台中，並約定雙方見面地點，亦有該行動電話之通訊
監察譯文可參。顯然如附表一編號3 所示內藏編號1、2所示海洛
因及甲基安非他命之二支大鋼瓶，確係由乙○○載往「亞曼尼汽
車旅館」，且為取出其內之毒品，乙○○為提供同案被告王光成
開啟鋼瓶之工具，乃攜帶鐵鎚一支（未扣案）前往無訛。另乙○
○所使用之0000-000000 號行動電話，與他人間有如原判決所載
通聯紀錄。由證人蔡漢成所證述，並對照上開通訊監察譯文，乙
○○於九十五年三月十日五時三十八分，係與一女子於電話中提
及「女生」，乙○○且稱「剛剛去跟人家調大盤的，現在多一個
啊」，該女子亦稱「可以留給我嗎？」亦與乙○○所稱「女生」
是賣淫女子不符；於同年三月十日二十二時十二分，使用0000-0
00000 號手機之男子打電話給乙○○之交談內容：「乙○○：喂
。男子：女生到了嗎？乙○○：你半夜來就有了啊。男子：半夜
幾點啊。乙○○：就是半夜啊。時間到了我就打給你啊。男子：
好。」乙○○於當時正攜帶二支內藏裝海洛因之鋼瓶，前往「亞
曼尼汽車旅館」與甲○○、王光成會合，並請王光成開啟鋼瓶取
出毒品，足證乙○○確有意圖營利販賣第一級毒品之意思，且業
已著手於販賣行為而未及賣出，自應負販賣海洛因未遂罪責。此
外，復有如附表一所示之物扣案可佐，以及查獲時之現場照片附
卷可稽。而附表一編號1 之海洛因四包，經送調查局鑑定結果，
均含第一級毒品海洛因成分；另扣案如附表一編號2 之甲基安非
他命二包，經送刑事警察局鑑定結果，均含有甲基安非他命成分
，亦分別有調查局鑑定通知書及刑事警察局鑑定書附卷可稽，上
訴人二人此部分犯行，亦堪認定。並以：事實一部分，參諸扣案
如附表四編號1、2所示之甲基安非他命，係由「空仔」指示乙○
○自外向他人接運後，運輸至上開二址藏放，至於該他人應是包
括「蚊子」在內，又「空仔」與「蚊子」應係同夥，故該等毒品
應認係渠等所共有。事實二部分，證人即甲○○之弟媳陳盈珊於
原審上訴審雖到庭證稱：甲○○曾於九十五年三月六日拿一個白
色麻布袋至其住處寄放，並說隔天要去大陸，甲○○於同年三月
十日從大陸回來後，拿走該麻布袋等語；另證人即陳盈珊之女許
庭瑄固亦證稱：同年三月十日阿伯甲○○與另外一個人有到家中
拿東西，阿伯拿麻布袋，另外一個人拿箱子等語。證人陳德隆（
係上開以「邱千倚」名義承租處之社區管理員）於原審上訴審審
理時亦到庭證稱：九十五年二月二十七日有替邱千倚收過一批五
金材料，不是甲○○去收的等語。均不足為甲○○有利之認定。
上訴人二人事後所辯各語（甲○○對於四支小型鋼瓶認罪部分，
除外），均係卸責之詞，要無可採。亦經逐一說明審認、指駁甚
詳。並明：上訴人二人行為後刑法有變更，經綜合比較前述新
、舊法結果，修正後規定並未較有利於上訴人二人，則應依修正
後刑法第二條第一項前段規定，適用行為時（即修正前）之刑法
。又查海洛因、甲基安非他命分別係毒品危害防制條例第二條第
二項第一款所列管之第一級毒品及同條項第二款附表所載之第二
級毒品。而毒品危害防制條例所列毒品係屬依懲治走私條例第二
條所定由行政院公告「管制物品項目及其數額」所列甲類第四款
之管制進出口物品。又自大陸地區私運物品進入台灣地區，或自
台灣地區私運物品前往大陸地區者，以私運物品進口、出口論，
適用懲治走私條例規定處斷，懲治走私條例第十二條定有明文。
另「禁煙禁毒治罪條例（已失效）所稱之運輸，係就其行為而言
，不以國外輸入國內或國內輸出國外為限，其在國內運送者，亦
屬之。至零星夾帶或短途持送自得斟酌實際情形，依持有煙毒罪
論科。」「本院院解字第三五四一號解釋係指無運輸或販賣之意
圖，單純持有煙毒者而言，並非謂凡零星夾帶或短途持送煙毒者
，不問其犯意如何，概論以持有煙毒之罪。」司法院著有三十六
年院解字第三五四一號、三十七年院解字第三八五三號解釋例可
資參照。是毒品之為運輸或持有，應以運送途程之遠近及數量之
多寡等情，並依實際狀況參酌行為人之犯意而為認定。復按運輸
毒品或運送走私物品罪之成立，並非以所運輸之毒品或運送之走
私物品已運抵目的地為完成犯罪之要件；是以，區別各該罪既遂
、未遂之依據，應以已否起運離開現場為準，如已起運離開現場
，其構成要件之輸送行為即已完成，不以達到目的地為既遂之條
件。而毒品危害防制條例第四條第一項所謂販賣行為，不以販入
後復行賣出為必要，祇要以營利之意思為目的，而有販入或賣出
二者其一之行為，即足構成；行為人持有第一級毒品，有以主觀
上營利售賣意圖而販入第一級毒品，其雖未及賣出，仍應論以販
賣第一級毒品罪既遂罪責；或非以營利售賣意圖而販入，或因其
他原因而持有第一級毒品，嗣起意圖利售賣，著手於販賣行為未
及賣出，即應成立販賣第一級毒品未遂罪責；如非以營利售賣意
圖而販入，或因其他原因而持有，嗣起意圖利售賣，尚未著手於
賣出行為，始成立意圖販賣而持有第一級毒品罪責。核乙○○上
揭所為：１、就事實一部分，係犯毒品危害防制條例第四條第二
項之運輸第二級毒品罪。其與綽號「空仔」、「蚊子」等人彼此
間，有犯意聯絡及行為分擔，均為共同正犯。２、就事實三部分
，係犯同條例第四條第一項之運輸第一級毒品罪、同條第二項之
運輸第二級毒品罪；及同條例第四條第六項、第一項之販賣第一
級毒品未遂罪。其持有第一、二級毒品之低度行為，則為運輸第
一、二級毒品及販賣第一級毒品之高度行為所吸收，均不另論罪
。乙○○與甲○○、綽號「空仔」、「土豆」四人間，就關於運
輸第一、二級毒品及乙○○與綽號「空仔」二人間，就關於販賣
第一級毒品未遂部分，各有犯意聯絡及行為分擔，均為共同正犯
。又乙○○販賣第一毒品未遂罪部分雖均未據檢察官起訴，惟與
檢察官起訴之運輸第一、二級毒品部分，有刑法修正前牽連犯之
裁判上一罪之關係，法院自得併予審判。３、乙○○先後多次運
輸第二級毒品及先後多次販賣第一級毒品未遂，各時間緊接，所
犯構成要件相同，顯均各係基於概括之犯意反覆為之，應分別論
以連續犯，皆應以一罪論，且此分別與乙○○所犯之運輸第一級
毒品罪，又有一行為觸犯數罪名之想像競合犯關係（指運輸第二
級毒品罪）及修正刪除前牽連犯關係（指販賣第一級毒品未遂罪
），均應從一重之運輸第一級毒品罪處斷。４、乙○○前曾於八
十七年間因妨害自由等罪案件，經法院判處應執行刑有期徒刑三
年八月確定，經送監執行後於九十一年二月四日假釋期滿執行完
畢，有台灣高等法院被告前案紀錄表及在監在押全國紀錄表附卷
可稽，其於刑之執行完畢後五年以內再犯本件有期徒刑以上之刑
之罪，為累犯，就所犯運輸第一級毒品罪部分，除法定本刑中死
刑、無期徒刑部分，依法不得加重其刑外，僅就其餘部分（指罰
金刑）加重之。５、裁判上一罪之連續犯之自首，須在全部犯行
均未被發覺前，自行申告其犯行並接受裁判，始能成立。乙○○
運輸第二級毒品甲基安非他命之行為，成立連續犯，已如前述。
乙○○所為連續犯中之運輸第二級毒品行為（指經員警於九十五
年三月十一日一時三十分許在亞曼尼汽車旅館一０五室查獲部分
），既經警方查獲在先，縱其嗣後主動告知警方有關事實一部分
，而經警方陸續起出查獲，揆之前開說明，尚不合於自首規定。
核甲○○上揭所為：１、就事實二部分，係犯毒品危害防制條例
第四條第一項運輸第一級毒品罪，及懲治走私條例第十二條、第
二條第一項之準私運管制物品進口罪（起訴法條漏引同條例第十
二條）。又持有第一級毒品之低度行為，為運輸之高度行為所吸
收，不另論罪。甲○○此部分所為與綽號「土豆」二人彼此之間
，有犯意聯絡及行為分擔，為共同正犯。甲○○與綽號「土豆」
二人先後利用不知情之安速達通運有限公司、飛羚國際有限公司
、亞瑟仕公司已成年之人員運輸、走私第一級毒品，均為間接正
犯。２、就事實三部分，係犯毒品危害防制條例第四條第一項運
輸第一級毒品罪，同條例第四條第二項運輸第二級毒品罪。其持
有海洛因及甲基安非他命之低度行為，則為運輸第一、二級毒品
之高度行為所吸收，均不另論罪。甲○○與乙○○、綽號「空仔
」、「土豆」四人間，就運輸第一、二級毒品之犯行，有犯意聯
絡及行為分擔，均為共同正犯。３、甲○○先後多次運輸第一級
毒品、準私運管制物品進口罪，均時間緊接，所犯構成要件相同
，顯各係基於概括之犯意反覆為之，均為連續犯，應分別以一罪
論以運輸第一級毒品罪、準私運管制物品進口罪，並均依法加重
其刑（其中運輸第一級毒品罪，法定本刑中死刑、無期徒刑部分
依法不得加重其刑，僅就其餘部分〈指罰金刑〉加重之）。而其
所犯運輸第一級毒品與運輸第二級毒品罪（指事實三部分，原判
決第五十六頁第三列誤載為事實一之(一)），係以一行為觸犯二罪
名之想像競合犯。而其連續運輸第一級毒品罪與連續準私運管制
物品進口罪，亦係以一行為觸犯二罪名之想像競合關係，自應從
一重之連續運輸第一級毒品罪處斷。４、甲○○先後多次運輸第
一級毒品之行為，應論以連續犯，已如前述。甲○○所為連續犯
中之運輸第一、二級毒品行為（指與乙○○共犯部分），既經警
方查獲在先，縱其嗣後主動告知警方事實二所載四支鋼瓶所在，
而經警方陸續起出，揆之前開說明，亦不合於自首規定。因而撤
銷第一審關於乙○○運輸毒品及甲○○部分之不當判決，適用上
開論罪法條及毒品危害防制條例第十八條第一項前段、第十九條
第一項、第三項，刑法第十一條、第二條第一項前段、第二十八
條、第四十七條、第三十七條第一項之規定，並審酌上訴人二人
均知海洛因、甲基安非他命係我國公告列管之毒品，除會危害人
體健康，影響家庭外，對國家社會治安影響至深且鉅，詎竟為牟
個人私利，不惜違法犯禁，且為警查獲之毒品數量甚巨，若流入
市面，助長毒品泛濫，毒害個人健康，難以估計，且本件上訴人
二人所運輸之海洛因、甲基安非他命除數量均甚巨外，其中海洛
因之純度甚高，而所輸入之毒品海洛因、甲基安非他命足以導致
施用者產生精神障礙、性格異常，戕害國人身體健康，且有危害
社會安全及治安之虞，惡性非輕等情形，是上訴人二人所為，依
一般國民社會感情難認有何顯可憫恕之處，無從依刑法第五十九
條酌量減輕。再審酌乙○○前有犯罪前科，再次犯罪，其運輸、
販賣之第一、二級毒品數量相當龐大；甲○○運輸之第一、二級
毒品數量相當龐大，而運輸更為「大盤（即大毒梟）」毒品之來
源，其等犯罪後態度，及檢察官具體求處無期徒刑等一切情狀，
論乙○○以共同運輸第一級毒品罪，累犯。論甲○○以共同連續
運輸第一級毒品罪；分別量處無期徒刑，並均宣告褫奪公權終身
。又關於乙○○之沒收部分：１、扣案如附表一編號1 之海洛因
、編號2 之甲基安非他命，附表四編號1、編號2之甲基安非他命
，均係當場查獲之第一、二級毒品，應依毒品危害防制條例第十
八條第一項前段規定，宣告沒收銷燬之。２、如附表一編號1 之
海洛因空包裝、編號2之甲基安非他命包裝塑膠袋、編號3之鋼瓶
二支、編號5之0000-000000、0000-000000 號行動電話二支（含
其內SIM卡）、編號6之0000-000000號行動電話一支（含其內SIM
卡），附表四編號1、2之甲基安非他命包裝塑膠袋，分別為乙○
○、甲○○及共犯「空仔」、「蚊子」等人所有或供犯運輸毒品
罪；或供販賣毒品未遂罪（指附表一編號5中之0000-000000號行
動電話〈含其內SIM 卡〉）所用之物，業經認定如前，應依毒品
危害防制條例第十九條第一項規定諭知沒收之（因此部分之物品
皆已扣案，自無不能沒收之情形，故毋庸諭知追徵其價額）。３
、乙○○運輸第二級毒品所得五萬元（指事實一部分），應依毒
品危害防制條例第十九條第一項規定，宣告沒收之，如全部或一
部不能沒收時，以其財產抵償之。關於甲○○之部分：１、扣案
如附表一編號1之海洛因、編號2 之甲基安非他命，附表二編號8
之海洛因，附表三編號5 之海洛因，均係當場查獲之第一、二級
毒品，應依毒品危害防制條例第十八條第一項前段規定，宣告沒
收銷燬之。２、如附表一編號1之海洛因空包裝、編號2之甲基安
非他命包裝塑膠袋、編號3之鋼瓶二支、編號5 之0000-000000號
行動電話一支（含其內SIM卡）、編號6 之0000-000000號行動電
話一支（含其內SIM卡），附表二編號1 之麻布袋一個、編號7之
鋼瓶四支、編號8之海洛因空包裝、編號9之海洛因包裝紙三張、
編號10之機械零件一箱，附表三編號1之機械零件十包、編號2之
鋼瓶一支、編號3之包裝紙箱一個、編號5之海洛因空包裝，分別
為甲○○或共犯乙○○及綽號「土豆」等人所有，係供犯運輸毒
品罪所用之財物，均應依同條例第十九條第一項規定諭知沒收之
（因此部分之物品皆已扣案，自無不能沒收之情形，故毋庸諭知
追徵其價額）。３、附表一編號4 之自用小客車一輛，為甲○○
所有之物，有車號查詢汽車車籍資料在卷可憑（見第一審卷第二
一二頁），且係供犯運輸第一級毒品罪所使用之交通工具，業經
認定如前，亦應依毒品危害防制條例第十九條第三項規定諭知沒
收之。又不另為無罪諭知部分：公訴人以乙○○就事實一部分所
為，亦與「空仔」共犯運輸第一級毒品海洛因罪嫌。公訴人此部
分係以於九十五年三月十一日四時五十分許，在台中市○○○街
十一號十一樓之二十三搜索時，並扣有如附表四編號3 （原判決
附表四編號5） 之海洛因一小包，且經送驗確含有海洛因之成分
，為其主要論據。然訊據乙○○則堅詞否認有公訴人所指訴此部
分之犯行，辯稱：伊為「空仔」看管之毒品只有安非他命，而當
初搜索時亦只有安非他命，未扣得海洛因，是回警局之後才看到
海洛因等語。經查無積極明確之證據足以證明乙○○有公訴意旨
所指之此部分犯行，惟因公訴人認此部分，與乙○○上開事實一
之運輸甲基安非他命之罪間，有想像競合犯之裁判上一罪關係，
爰不另為無罪之諭知。經核原判決認事用法除後述違誤之部分外
，原無不合。一、乙○○上訴意旨略稱：(一)、前揭亞曼尼汽車旅
館一０五室查獲之錄影光碟，僅能顯現案發現場蒐證過程，無法
證明二支大型鋼瓶由何人持有並載往汽車旅館等情，仍有傳喚證
人蔡漢成到庭查明之必要，原判決理由所為認定，有違經驗及證
據法則，併有應於審判期日調查之證據而未予調查之違法。(二)、
原判決既認乙○○將內裝毒品之二支大型鋼瓶載往亞曼尼汽車旅
館，係為開啟取出毒品以供販賣，且於運輸之前即以電話與買主
聯絡販賣毒品事宜，具有販賣毒品之意圖，則乙○○顯非基於單
純運輸之目的而運輸毒品，惟原判決竟認乙○○成立販賣毒品罪
外，更牽連犯運輸毒品罪，有判決不適用法則之違法。(三)、被告
於訴訟中否認犯罪或為被訴事實之答辯，屬防禦權行使之一環，
法院不得據為被告犯後態度不佳之認定標準，原判決所為量刑之
審酌，即難謂允當。又本件運輸毒品犯行之主謀係「土豆」、甲
○○及王光成，而非乙○○，原判決仍處乙○○以無期徒刑，量
刑即有不當。(四)、原審審判長未於審判期日向檢察官、辯護人逐
一調查證據，僅以一次籠統訊問，令檢察官、辯護人表示意見，
所踐行之程序，難謂適法。又原判決認定乙○○於犯檢察官起訴
書及第一審判決書所載之運輸第一、二級毒品罪外，尚牽連犯販
賣第一級毒品海洛因未遂罪，惟審判長於審判期日中，並未就擴
張犯罪事實所增加之罪名部分，向乙○○踐行告知之程序，所踐
行之程序，亦有違誤。(五)、原判決理由，對於非屬供述證據之收
付款憑單、結帳交班表、統一發票、名片、行動電話門號查詢資
料、公司查詢資料、快遞單、函文、入出境查詢資料、汽車車籍
資料、申報單、貨運提單等文件資料，以乙○○及其辯護人未於
言詞辯論終結前，聲明異議為由，認定具有證據能力，有違證據
法則。(六)、乙○○及其辯護人質疑甲○○於偵查中，關於二支大
型鋼瓶由何人攜帶前往一節，所為供述前後不一，惟原判決疏未
審究乙○○及辯護人所為之上開質疑，得否用以彈劾甲○○證言
之憑信性，有違證據法則。又原判決理由認甲○○偵查中所述無
證據能力，惟未查明其所為供述如何具有「顯有不可信之情況」
，有調查未盡之違誤。(七)、乙○○於偵、審中對於有無原判決事
實一所載運輸第二級毒品之犯行，前後供述不一，所為自白顯有
瑕疵，又原判決援引為補強證據之收付款憑單、證人蔡漢成之證
述、查獲時之現場照片、扣案之毒品及刑事警察局九十五年六月
一日刑鑑字第0950038075號鑑定書，均無法證明乙○○有連續三
次自他處接運運輸毒品之事實，原判決所為認定，有調查未盡之
違誤。(八)、原判決理由援引證人蔡漢成證述為不利於乙○○之認
定，惟上開供述顯屬其個人意見或推測之詞，原判決未敘明蔡漢
成是否基於其實際經驗而為上開供述，即遽採為證據，有判決不
適用法則及調查職責未盡之違法云云。二、甲○○上訴意旨略以
：(一)、原審審判長未於審判期日逐一調查證據，而僅包裹式的將
數證人之證言、數項證物，分別列為一大項，向甲○○提示並告
以要旨，致甲○○無法表示意見，復未同時由辯護人逐一表示意
見，而係於訊問犯罪事實後，始令辯護人表示意見；又原審審判
長亦僅一次籠統的宣讀甲○○與同案被告乙○○被訴之犯罪事實
，顯已剝奪甲○○防禦權之行使，所踐行之程序，俱難謂適法。
(二)、本件調查人員係經甲○○主動供述，始自其所駕駛 CN-7887
號小客車後行李廂內扣得內藏海洛因之四支小型鋼瓶，並知悉毒
品來源為綽號「土豆」者即薛詠哲，嗣經原審上訴審調查確認，
合於毒品危害防制條例第十七條第一項減免刑罰之規定，原判決
未予詳查，復未說明不採上開有利證據之理由，有調查未盡及判
決理由不備之違法。(三)、甲○○偵查及原審中均就其運輸四支小
型鋼瓶部分，為認罪之表示，符合毒品危害防制條例第十七條第
二項之規定，原判決未及為新舊法之比較適用，有判決不適用法
則及理由不備之違法。(四)、原判決未審酌甲○○於偵、審中均為
自白，復未考量扣案之四支小型鋼瓶係因甲○○主動供出而發現
，甲○○尚且供出並協助查明主謀即為薛詠哲，以杜絕毒品之散
佈等情，又甲○○無前科紀錄，此次係受「土豆」之利用，一時
失慮，致罹重典，本次犯行亦未獲不法暴利，原判決不察，所為
量刑，有違罪刑相當及比例原則之違法。(五)、王光成就其有無看
到綽號「西瓜」者交付四支小型鋼瓶予甲○○一節，於調查及原
審上訴審中供述不一，又甲○○之辯護人曾於原審上訴審中聲請
調取甲○○持用之0000-000000、0000-000000號行動電話之通聯
紀錄，以查明甲○○並無與「西瓜」聯絡等情，迄仍未獲查明，
原判決遽認於甲○○所有CN-7887 號小客車上查扣之物品，係「
西瓜」交付予甲○○者，顯有違誤。(六)、依王光成偵查中所述，
足見偵辦人員係因王光成提供情資，始於九十五年三月十一日至
亞瑟仕公司查扣機械零件及鋼瓶，復參酌王光成與「土豆」曾多
次搭機出入台灣及大陸地區，暨其係使用車床開啟鋼瓶以取出毒
品之技術人員等情，足認王光成之涉案情節較甲○○為重，而王
光成經判處八年六月之有期徒刑，甲○○卻遭原審判處無期徒刑
，量刑顯有失衡等語。惟查：(一)、原審於審判期日，確已由審判
長對上訴人二人訊問起訴事實且逐一提示證物並告以要旨，有審
判筆錄載明可稽（見更(三)卷第一四０至一五五頁），上訴意旨所
謂原審未予上訴人二人充分辯駁及聲請調查證據之機會云云，自
係未依據卷證資料而為指摘，尚非有據。(二)、經合法取得之物證
、書證本具有證據能力，苟其業於審判期日，依刑事訴訟法之規
定，合法踐行調查程序，自得採為論罪之證據。原判決理由對於
非屬供述證據之收付款憑單、結帳交班表、統一發票、名片、行
動電話門號查詢資料、公司查詢資料、快遞單、函文、入出境查
詢資料、汽車車籍資料、申報單、貨運提單等文件資料，以乙○
○及其辯護人未於言詞辯論終結前，聲明異議為由，認定具有證
據能力（見原判決第十三、十四頁），將有證據能力之物證、書
證與供述證據混為一談，一併引用刑事訴訟法第一百五十九條之
五規定加以說明，雖欠妥當，然於各該證據資料具有證據能力之
判斷結果，顯無影響。(三)、原判決已就乙○○連續販賣海洛因未
遂罪部分雖均未據檢察官起訴，得併予審判之理由，詳加論敘說
明；原審審判期日，審判長並已就上揭連續販賣未遂之事實，向
乙○○踐行告知之程序，乙○○並已知答辯，亦有審判筆錄在卷
可憑（見更(三)卷第一四五頁背面、第一五二頁背面）。所踐行之
訴訟程序，並無不合。(四)、證人之陳述有部分前後不符或相互間
有所歧異時，究竟何者為可採，法院仍得本其自由心證予以斟酌
，非謂一有不符或矛盾，即認其全部均為不可採信。本件證人即
同案被告甲○○於原審更一審審理時具結證稱：「當初鋼瓶拿來
時，是在亞曼尼汽車旅館，從賓士車上搬上去的。當時蓋子是完
全鎖緊的，蓋子與四周是齊平的，而且上面還抹油。當時王光成
開啟時，是用壹條布蓋在瓶上，並用榔頭敲打鋼瓶的四周，再用
手壓住蓋子以反時針方向旋轉開啟」等語（見更(一)卷第一三二頁
背面），已就事實三所示二支大型鋼瓶是取自乙○○所駕駛賓士
車等情證述甚明，且與卷內其他證據資料參互印證，原審予以採
信，尚無不合。雖甲○○於九十五年四月十三日偵查中稱：「在
汽車旅館內扣到的二大型鋼瓶是『土豆』寄過來的，先寄到樹林
忠孝街，我再坐計程車去拿，拿到後『土豆』就打電話告訴我要
送台中，給我電話，他們聯絡好，我就直接將鋼瓶託計程車拿下
來，至於要給誰，我不清楚」等語（見偵字第五七八八號卷第一
七六頁），就該二支大型鋼瓶之來源所述有歧。惟依上開說明，
原審本於自由心證依職權加以認定，核難遽認原判決有違反經驗
法則及論理法則之違法。至於原判決以證人甲○○上揭偵查中供
述，未經具結，為無證據能力而逕予排除不採之論述（見原判決
第九頁，理由壹之五），縱欠周全，但於判決結果，亦不生影響
。(五)、毒品危害防制條例所稱之運輸毒品行為，係指一切載運與
輸送毒品之情形而言。又運輸毒品按其性質或結果，並非當然含
有販賣之成分，難謂其間有低度行為與高度行為之吸收關係，故
運輸與販賣毒品兩者，應屬數個獨立之行為（本院四十二年台上
字第四一０號、七十三年台覆字第一七號判例意旨參照）。原判
決認定犯罪事實三，乙○○連續販買第一級毒品未遂罪部分，尚
牽連犯運輸第一級毒品罪，核無不合。(六)、量刑之輕重，係屬事
實審法院得依職權自由裁量之事項，苟於量刑時，已依行為人之
責任為基礎，並斟酌刑法第五十七條各款所列情狀，而未逾越法
定範圍，又未濫用其職權，即不得遽指為違法。原判決於量刑時
，已依上揭規定，審酌上訴人二人犯罪之一切情狀，予以綜合考
量，而分別量處無期徒刑，褫奪公權終身，既未逾越法定刑度，
又未濫用自由裁量之權限，自無違法。又原判決關於量刑所審酌
之一切情狀，固載有乙○○犯罪後否認犯行態度不佳等詞句，然
衡酌其科刑，並無以乙○○之否認犯罪而執為加重刑罰，或客觀
上有量刑畸重等違反罪刑相當與公平正義之情形，自不得執此任
意指為違法。(七)、九十八年五月二十日修正公布之毒品危害防制
條例，其中第十七條第一項修正為：「犯第四條至第八條、第十
條或第十一條之罪，供出毒品來源，因而查獲其他正犯或共犯者
，減輕或免除其刑。」並增列第二項規定：「犯第四條至第八條
之罪於偵查及審判中均自白者，減輕其刑。」依該條修正立法理
由觀之，前者（第一項）乃為有效追查毒品來源，斷絕毒品供給
，以杜絕毒品泛濫；後者（第二項）則為使刑事案件儘速確定，
鼓勵被告認罪，並節省司法資源。二者之目的固有不同，然無論
何者，均應指全部犯罪而言；苟僅供出部分毒品來源且並無因而
查獲其他正犯或共犯之情形，或自白部分犯罪，即無從依上揭規
定減輕或免除其刑，其理自明。甲○○僅就上揭四支小型鋼瓶部
分，於偵查及審理中自白犯罪；及供出該部分來源為綽號「土豆
」者即「薛詠哲」，然卷內並無因而查獲「薛詠哲」之資料；且
其餘部分甲○○則均否認犯罪，亦未供出其來源。依上揭說明，
自無從減輕或免除其刑甚明。甲○○上訴所為相關指摘，自非有
據。(八)、刑事訴訟法第三百七十九條第十款所稱之應於審判期日
調查之證據，係指客觀上為法院認定犯罪事實及適用法律基礎之
證據而言。又證人已由法官合法訊問，且於訊問時予當事人詰問
之機會，其陳述明確別無訊問之必要者，不得再行傳喚，同法第
一百九十六條定有明文。證人蔡漢成業於第一審具結證稱：「我
本身是豐原偵查隊專門查緝毒品的小隊長，我有五年的經驗，從
電話譯文一般毒品交易他們提到女生、軟的就是海洛因，男生、
硬的就是安非他命，這件他們也是用這樣的術語，通訊監察譯文
上所載：半個十四則有可能是講半兩十四萬（元），是海洛因的
價格」等語（見第一審卷第二七八、二七九頁）；「本案查獲前
一個星期，我們跟監乙○○，在東興西街樓下被他發現，當時跟
監乙○○是因從監聽譯文上看到他有販賣及利用快遞運輸海洛因
及安非他命」等語明確（見同上卷第二七七、二七八頁）。係就
其親身體驗之客觀事實所為供述，應認有證據能力。該證人並由
乙○○及其辯護人於第一審進行詰問程序，經合法調查後，始採
為判斷之依據。原審未再傳訊，依上開規定並不違法。上訴意旨
任意爭執，亦非可取。(九)、事實三其中四支小型鋼瓶，係甲○○
先聯絡綽號「西瓜」該男子，由「西瓜」在台北地區交予甲○○
，甲○○取得後，即駕扣案CN-7887 號小客車搭載王光成，運輸
南下至「亞曼尼汽車旅館」；而另二支大型鋼瓶則由乙○○以上
揭ZY-7423 號賓士小客車載至「亞曼尼汽車旅館」各情，業據原
判決依憑卷證詳加說明，原審未另為無益之調查，屬法院調查證
據裁量權之適法行使，究與應於審判期日調查之證據而未予調查
及理由不備之違法情形有別，自不得指為違法。經核其餘上訴意
旨，亦係就原審採證認事職權之行使，任意指摘原判決為違背法
令，均難認為有理由。上揭上訴意旨，尚無足取。然查上訴人等
行為後，九十八年五月二十日修正公布業經生效之毒品危害防制
條例第四條第一項之法定刑，其中「得併科新台幣一千萬元以下
罰金。」修正為「得併科新台幣二千萬元以下罰金。」；同條例
第四條第二項之法定刑，其中「得併科新台幣七百萬元以下罰金
。」修正為「得併科新台幣一千萬元以下罰金。」，自以適用修
正前之舊法對上訴人等有利。乃原判決疏未就修正前、後毒品危
害防制條例第四條第一項、第二項規定為新舊之比較，並依刑法
第二條第一項前段，適用有利於上訴人等之舊法，自有違誤。上
訴意旨執此指摘，為有理由，惟原判決此項違法，尚不影響於事
實之確定，本院可據以為裁判。爰將乙○○運輸第一級毒品及甲
○○之罪刑部分撤銷，又上訴人等並未坦承全部犯罪，經綜合其
等前揭之所有犯罪情狀，改判均仍量處與原判決相同之刑如主文
第二、三項所示，期臻適法。
據上論結，應依刑事訴訟法第三百九十七條、第三百九十八條第
一款，九十八年五月二十日修正公布前毒品危害防制條例第四條
第一項、第二項、第六項，第十八條第一項前段，第十九條第一
項、第三項，懲治走私條例第二條第一項、第十二條；刑法第十
一條、第二條第一項前段、第二十八條、第五十五條、第四十七
條、第三十七條第一項，九十五年七月一日修正生效前刑法第五
十六條、第五十五條，判決如主文。
中    華    民    國  九十九  年    六    月   三十   日
                      最高法院刑事第九庭
                          審判長法官  邵  燕  玲
                                法官  李  伯  道
                                法官  孫  增  同
                                法官  李  英  勇
                                法官  林  勤  純
本件正本證明與原本無異
                                      書  記  官
中    華    民    國  九十九  年    七    月    二    日
                                                      Ｅ
附錄本案論罪科刑法條
修正前毒品危害防制條例第四條第一項
製造、運輸、販賣第一級毒品者，處死刑或無期徒刑；處無期徒
刑者，得併科新台幣一千萬元以下罰金。
附表一
查扣地點：台中市○○○路○段258號「亞曼尼汽車旅館」105室
┌──┬─────┬────────────┬─────┬──────┐
│編號│ 物品名稱 │ 數量                   │ 所有人   │  備   註   │
├──┼─────┼────────────┼─────┼──────┤
│  1 │ 海洛因   │四包：                  │ 乙○○   │            │
│    │（鋼瓶內取│淨重344.62公克。        │          │            │
│    │出之物，即│另空包裝總重8.06公克    │          │            │
│    │扣押物品目│                        │          │            │
│    │錄表品名3 │                        │          │            │
│    │、4、5、6 │                        │          │            │
│    │所示）    │                        │          │            │
├──┼─────┼────────────┼─────┼──────┤
│  2 │甲基安非  │二包：                  │ 乙○○   │            │
│    │他命      │鑑定編號A、B，驗前毛重  │          │            │
│    │（鋼瓶內取│2002公克（含包裝塑膠袋總│          │            │
│    │出之物，即│重約27.44公克）。       │          │            │
│    │扣押物品目│鑑定用罄0.14公克。      │          │            │
│    │錄表品名1 │                        │          │            │
│    │、2所示） │                        │          │            │
├──┼─────┼────────────┼─────┼──────┤
│  3 │鋼瓶（即扣│二支                    │ 同  上   │即供藏放上揭│
│    │押物品目錄│                        │          │編號1、2所示│
│    │表品名13所│                        │          │之毒品所用  │
│    │示）      │                        │          │            │
├──┼─────┼────────────┼─────┼──────┤
│  4 │CN-7887號 │一輛（當時停放之位置係在│ 陳烔元   │            │
│（原│BMW牌自用 │107室1樓）              │          │            │
│判決│小客車（即│                        │          │            │
│同附│扣押物品目│                        │          │            │
│表之│錄表品名18│                        │          │            │
│編號│所示）    │                        │          │            │
│為「│          │                        │          │            │
│12」│          │                        │          │            │
│）  │          │                        │          │            │
├──┼─────┼────────────┼─────┼──────┤
│  5 │手機      │二支門號：              │ 乙○○   │            │
│（原│          │0000-000000係配三星牌   │          │            │
│判決│          │0000-000000係配NOKIA牌  │          │            │
│同附│          │                        │          │            │
│表之│          │                        │          │            │
│編號│          │                        │          │            │
│為「│          │                        │          │            │
│13」│          │                        │          │            │
│）  │          │                        │          │            │
├──┼─────┼────────────┼─────┼──────┤
│  6 │ 手機     │門號：                  │ 甲○○   │            │
│（原│          │0000-000000係配WONKI牌  │          │            │
│判決│          │                        │          │            │
│同附│          │                        │          │            │
│表之│          │                        │          │            │
│編號│          │                        │          │            │
│為「│          │                        │          │            │
│15」│          │                        │          │            │
│）  │          │                        │          │            │
└──┴─────┴────────────┴─────┴──────┘
附表二
查扣地點：台中市○○○路○段258號「亞曼尼汽車旅館」107
          號房CN-7887號小客車內
┌──┬──────┬────┬────┬─────────┐
│編號│  物品名稱  │數量    │ 所有人 │  備     註       │
├──┼──────┼────┼────┼─────────┤
│  1 │運輸毒品用之│一個    │「土豆」│依現場查獲照片所示│
│    │麻布袋      │        │        │應係僅查扣一個麻布│
│    │            │        │        │袋（此麻布袋係自陳│
│    │            │        │        │炯元所有之車牌號碼│
│    │            │        │        │CN-7887號小客車內 │
│    │            │        │        │所查獲）          │
├──┼──────┼────┼────┼─────────┤
│  2 │邱千倚身分證│一張    │邱千倚  │                  │
├──┼──────┼────┼────┼─────────┤
│  3 │邱千倚私章  │一顆    │不詳    │                  │
├──┼──────┼────┼────┼─────────┤
│  4 │門禁磁卡    │二張    │房東楊荔│                  │
│    │            │        │梅      │                  │
├──┼──────┼────┼────┼─────────┤
│  5 │鑰    匙    │一支    │房東楊荔│                  │
│    │            │        │梅      │                  │
├──┼──────┼────┼────┼─────────┤
│  6 │房屋租賃契約│一本    │「土豆」│出租人楊荔梅，承租│
│    │            │        │        │人邱千倚（遭冒名）│
├──┼──────┼────┼────┼─────────┤
│  7 │鋼圓柱容器  │四個    │同上    │甲○○嗣後於九十五│
│    │（鋼瓶，直徑│        │        │年三月十二日上午八│
│    │9CM、高10CM │        │        │時五十分起至十一時│
│    │）          │        │        │五分止之調查訊問時│
│    │            │        │        │主動陳稱此鋼圓柱容│
│    │            │        │        │器內有毒品，始由查│
│    │            │        │        │緝人員於同年三月十│
│    │            │        │        │二日上午十時十分起│
│    │            │        │        │至十時十五分止在車│
│    │            │        │        │牌號碼CN-7887號BMW│
│    │            │        │        │小客車行李廂內之紙│
│    │            │        │        │箱中取出送切割取出│
│    │            │        │        │內之物            │
├──┼──────┼────┼────┼─────────┤
│  8 │海洛因（由上│四包（毛│同上    │                  │
│    │揭編號 7之鋼│重分別大│        │                  │
│    │瓶所取出，含│約為218 │        │                  │
│    │空包裝及外層│、230.3 │        │                  │
│    │包裝紙）    │、177.9 │        │                  │
│    │            │、145.3 │        │                  │
│    │            │公克，此│        │                  │
│    │            │四包係與│        │                  │
│    │            │附表三編│        │                  │
│    │            │號5之海 │        │                  │
│    │            │洛因二包│        │                  │
│    │            │一同鑑定│        │                  │
│    │            │，合計淨│        │                  │
│    │            │重1813.2│        │                  │
│    │            │1公克） │        │                  │
│    │            │        │        │                  │
├──┼──────┼────┼────┼─────────┤
│  9 │海洛因包裝紙│三張    │同上    │自鋼瓶內取出      │
├──┼──────┼────┼────┼─────────┤
│ 10 │機械零件    │一箱    │同上    │                  │
└──┴──────┴────┴────┴─────────┘
附表三
查扣地點：台北縣泰山鄉○○○路361之5號
          （亞瑟仕公司）
┌──┬──────┬────┬─────┐
│編號│  物品名稱  │  數量  │  所有人  │
├──┼──────┼────┼─────┤
│  1 │機械零件    │  十包  │「土豆」  │
│    │            │        │          │
├──┼──────┼────┼─────┤
│  2 │鋼圓柱容器  │  一支  │ 同上     │
│    │(鋼瓶)      │        │          │
├──┼──────┼────┼─────┤
│  3 │包裝紙箱    │  一個  │ 同上     │
│    │(含鐵架)    │        │          │
├──┼──────┼────┼─────┤
│  4 │送貨單      │  一張  │「亞瑟仕公│
│    │            │        │司」      │
├──┼──────┼────┼─────┤
│  5 │海洛因      │二包（一│ 「土豆」 │
│    │(鋼瓶內）   │包其中藏│          │
│    │(含空包裝)  │有另一包│          │
│    │            │，毛重約│          │
│    │            │1100公克│          │
│    │            │，此二包│          │
│    │            │係與附表│          │
│    │            │二編號8 │          │
│    │            │之四包海│          │
│    │            │洛因一同│          │
│    │            │鑑定，合│          │
│    │            │計淨重  │          │
│    │            │1813.21 │          │
│    │            │公克）  │          │
├──┼──────┼────┼─────┤
│  6 │亞瑟仕公司  │一張    │「亞瑟仕公│
│    │送貨單      │        │司」      │
└──┴──────┴────┴─────┘
附表四
查扣地點：台中市○○區○○里○○○街9號3樓之29、
          台中市○○區○○里○○○街11號11樓之23
┌──┬──────┬─────┬────┬──────┐
│編號│  物品名稱  │   數量   │  所有人│   查扣地點 │
├──┼──────┼─────┼────┼──────┤
│  1 │甲基安非他命│一包：鑑定│「空仔」│於台中市東興│
│    │            │編號C     │、「蚊子│西街9號3樓之│
│    │            │驗前毛重│」      │29查扣      │
│    │            │104.60公克│        │            │
│    │            │（含包裝塑│        │            │
│    │            │膠袋重約5.│        │            │
│    │            │14公克）  │        │            │
│    │            │取0.12公│        │            │
│    │            │克鑑定用罄│        │            │
├──┼──────┼─────┼────┼──────┤
│  2 │甲基安非他命│十一包：鑑│同上    │於台中市東興│
│（原│            │定編號D至N│        │西街11號11樓│
│判決│            │，其中編號│        │之23查扣    │
│同附│            │N內有五小 │        │            │
│表之│            │包，編號N1│        │            │
│編號│            │至N5：    │        │            │
│為「│            │驗前總毛│        │            │
│4」 │            │重5805.16 │        │            │
│）  │            │公克（含包│        │            │
│    │            │裝塑膠袋總│        │            │
│    │            │重約58.55 │        │            │
│    │            │公克）    │        │            │
│    │            │鑑定用罄│        │            │
│    │            │0.09公克  │        │            │
├──┼──────┼─────┼────┼──────┤
│  3 │海洛因      │另含愷他命│同上    │1.          │
│（原│            │成分，淨重│        │同上（業經原│
│判決│            │0.59公克  │        │審前審於九十│
│同附│            │          │        │六年四月四日│
│表之│            │          │        │以九十五年度│
│編號│            │          │        │上重訴字第五│
│為「│            │          │        │三號裁定為沒│
│5」 │            │          │        │收銷燬之諭知│
│）  │            │          │        │）          │
│    │            │          │        │2.          │
│    │            │          │        │乙○○被訴運│
│    │            │          │        │輸此部分第一│
│    │            │          │        │級毒品部分，│
│    │            │          │        │經不另諭知無│
│    │            │          │        │罪。        │
└──┴──────┴─────┴────┴──────┘

司法院資訊處製作；財團法人民間司法改革基金會備份。
